【裁判字號】    97,上易,1088
【裁判日期】    970723
【裁判案由】    傷害等
【裁判全文】
臺灣高等法院刑事判決                97年度上易字第1088號
上  訴  人  台灣士林地方法院檢察署檢察官
被      告  甲○○
上列上訴人因被告傷害等案件，不服臺灣士林地方法院96年度易
字第783號，中華民國97年3月31日第一審判決（起訴案號：臺灣
士林地方法院檢察署96年度偵字第3445號），提起上訴，本院判
決如下：
    主  文
上訴駁回。
    事實及理由
一、本案經本院審理結果，認第一審以被告甲○○犯刑法第277
    條第1項之傷害罪、同法第309條第1項之公然侮辱罪及同法
    第305條之恐嚇危害安全罪。就公然侮辱罪，處拘役拾日，
    減為拘役伍日；傷害罪，處拘役伍拾日，減為拘役貳拾伍
    日；就恐嚇危害安全罪，處拘役參拾日，減為拘役拾伍日，
    ；並定應執行刑為拘役參拾伍日，及諭知易科罰金之折算標
    準。其認事用法及量刑均無不當，應予維持，並引用第一審
    判決書記載之事實、證據及理由（如附件）。
二、公訴人依告訴人之聲請，提起上訴意旨略以：被告之犯行，
    造成告訴人精神受到很大刺激，又未與告訴人和解或致歉，
    原審量刑過輕云云，指摘原判決不當。
三、惟查原審已審酌被告犯罪之動機、手段及智識程度，並考量
    被告患有中度精神疾病，因細故與告訴人發生爭執，一時激
    動始犯本罪，及犯罪所生危害，與犯罪後態度等一切情狀，
    而為量刑；又按量刑之輕重及定執行刑之多寡，乃實體法上
    賦予法院得為自由裁量之事項，倘已斟酌刑法第57條各款所
    列情狀及第51條各款所列方法，而未逾越法定刑度，或濫用
    其權限，即不能任意指為違法。本件原審所為量刑及定執行
    刑，尚難謂逾越法定刑度，或濫用其權限，自不能任意指為
    違法。是本件上訴，為無理由，應予駁回。
據上論斷，應依刑事訴訟法第373條、第368條，判決如主文。
本案經檢察官王壬貴到庭執行職務。
中    華    民    國    97    年    7    月    23    日
                  刑事第十八庭  審判長法  官  吳鴻章
                                      法  官  段景榕
                                      法  官  周政達
以上正本證明與原本無異。
不得上訴。
                                      書記官  魏淑娟
中    華    民    國    97    年    7     月    23    日
附錄：本案論罪科刑法條全文
中華民國刑法第277條
（普通傷害罪）
傷害人之身體或健康者，處 3 年以下有期徒刑、拘役或 1 千元
以下罰金。
犯前項之罪因而致人於死者，處無期徒刑或 7 年以上有期徒刑；
致重傷者，處 3 年以上 10 年以下有期徒刑。
中華民國刑法第309條
（公然侮辱罪）
公然侮辱人者，處拘役或 3 百元以下罰金。
以強暴犯前項之罪者，處 1 年以下有期徒刑、拘役或 5 百元以
下罰金。
中華民國刑法第305條
（恐嚇危害安全罪）
以加害生命、身體、自由、名譽、財產之事，恐嚇他人致生危害
於安全者，處 2 年以下有期徒刑、拘役或 3 百元以下罰金。
附件：
臺灣士林地方法院刑事判決               96年度易字第783號
公  訴  人  臺灣士林地方法院檢察署檢察官
被      告  甲○○  男  39歲（民國○○年○月○日生）
                    身分證統一編號：Ｚ000000000號
                    住臺北市○○區○○街222號3樓
上列被告因傷害等案件，經檢察官提起公訴（96年度偵字第3445
號），本院判決如下：
    主  文
甲○○犯公然侮辱罪，累犯，處拘役拾日，如易科罰金以新臺幣
壹仟元折算壹日，減為拘役伍日，如易科罰金以新臺幣壹仟元折
算壹日；又犯傷害罪，累犯，處拘役伍拾日，如易科罰金以新臺
幣壹仟元折算壹日，減為拘役貳拾伍日，如易科罰金以新臺幣壹
仟元折算壹日；又犯恐嚇危害安全罪，累犯，處拘役參拾日，如
易科罰金以新臺幣壹仟元折算壹日，減為拘役拾伍日，如易科罰
金以新臺幣壹仟元折算壹日。應執行拘役參拾伍日，如易科罰金
以新臺幣壹仟元折算壹日。
    事  實
一、甲○○前因傷害案件經本院以94年度士簡字第1002號判決處
    有期徒刑三月確定，於民國95年8 月16日縮刑期滿執行完畢
    。詎仍不知悔改，於95年12月31日下午6 時，在臺北市大同
    區○○○路292 巷6 號之清茶館，與其父親之女友乙○○發
    生爭執，甲○○竟在該公開場所以臺語辱罵乙○○：「不要
    臉」、「全臺灣省騙透透」等足以妨害乙○○名譽之言語，
    公然侮辱乙○○，甲○○並憤而徒手及持椅子毆打乙○○臉
    部，致乙○○受有右上第一門齒斷裂及左顴骨處挫傷7 6
    公分等傷害。甲○○復於96年2 月5 日下午8 時10分，返回
    臺北市○○區○○街222 號3 樓住處，要求乙○○搬離該處
    ，並恫嚇乙○○：若不搬走，見1 次打1 次等語，以此加害
    生命、身體之言語恫嚇乙○○，使乙○○心生恐懼，致生危
    害於安全。
二、案經乙○○訴由臺北市政府警察局大同分局報請臺灣士林地
    方法院檢察署檢察官偵查起訴。
    理  由
壹、程序部分：
一、按被告以外之人於偵查中向檢察官所為陳述，除顯有不可信
    之情況者外，得為證據，刑事訴訟法第159 條之1 第2 項定
    有明文。偵查中對被告以外之人（包括證人、鑑定人、告訴
    人、被害人及共同被告等）所為之偵查筆錄，或被告以外之
    人向檢察官所提之書面陳述，性質上均屬傳聞證據。惟現階
    段刑事訴訟法規定檢察官代表國家偵查犯罪、實施公訴，依
    法其有訊問證人之權，證人且須具結，而實務運作時，檢察
    官偵查中向被告以外之人所取得之陳述，原則上均能遵守法
    律規定，不致違法取供，其可信度極高，職是，被告以外之
    人前於偵查中已具結而為證述，除反對該項供述得具有證據
    能力之一方，已釋明「顯有不可信之情況」之理由外，不宜
    遽指該證人於偵查中之陳述不具證據能力。本件證人即告訴
    人乙○○於檢察官偵查中所為之陳述（見偵卷第18至19頁）
    ，其未曾提及檢察官在偵查時有不法取供之情形，反對該項
    供述得具有證據能力之被告亦未釋明前開供述有顯不可信之
    情況，其於偵查中之證言自具有證據能力。
二、又按除顯有不可信之情況外，從事業務之人於業務上或通常
    業務過程所須製作之紀錄文書、證明文書得為證據，刑事訴
    訟法第159 條之4 第2 款定有明文。查卷附之臺北市立聯合
    醫院96年1 月1 日編號A003563 號甲種診斷書（見偵卷第8
    頁），係醫師就其診斷治療病患結果，所出具之證明書，乃
    從事醫療業務之醫師，據其業務上過程所製作之病歷紀錄製
    作而成之證明文書；又依醫師法第17條規定，醫師如無法令
    規定之理由，不得拒絕診斷書之交付。且若出具與事實不符
    之診斷書，依同法第28條之4 之規定，處新臺幣十萬元以上
    五十萬元以下罰鍰，得併處限制執業範圍、停業處分一個月
    以上一年以下或廢止其執業執照；情節重大者，並得廢止其
    醫師證書，是前引驗傷診斷書之真實性極高，復無證據顯示
    該診斷證明書存有詐偽或虛飾情事而有顯不可信之情況，自
    得作為證據。
貳、實體部分：
一、訊據被告甲○○雖坦承有於上開時地傷害告訴人乙○○，惟
    矢口否認有於上開時地公然侮辱及恐嚇告訴人，辯稱：伊沒
    有辱罵告訴人，也沒有恐嚇告訴人云云。然查：
  (一)傷害罪部分：被告於95年12月31日下午6 時，在臺北市大同
    區○○○路292 巷6 號之清茶館毆打告訴人乙○○臉部，致
    告訴人受有右上第一門齒斷裂及左顴骨挫傷7 6 公分之傷
    害等情，業據被告於偵查中、本院準備程序及審理時供認不
    諱（見偵卷第19頁，本院96年5 月23日、96年11月28日、97
    年1 月9 日準備程序筆錄及97年3 月12日審判筆錄），核與
    證人即告訴人於偵查中及本院審理時證述情節相符（見偵卷
    第18頁，本院97年3 月12日審判筆錄），而告訴人因被告之
    毆打，致受有右上第一門齒斷裂及左顴骨挫傷7 6 公分等
    傷害，復有臺北市立聯合醫院96年1 月1 日編號A003563 號
    甲種診斷書一份（見偵卷第8 頁）在卷可資佐證，足徵被告
    自白與事實相符，被告傷害犯行事證明確，堪以認定。
  (二)公然侮辱罪部分：被告於上揭時間在臺北市大同區○○○路
    292 巷6 號清茶館之公開場所，以臺語辱罵告訴人：「不要
    臉」、「全臺灣省騙透透」等足以妨害告訴人名譽之言語等
    情，業據被告於偵查中供認不諱（見偵卷第19頁），核與證
    人即告訴人於偵查中及本院審理時證述情節相符（見偵卷第
    18頁、本院97年3 月12日審判筆錄），至被告雖於本院審理
    時翻異前供，否認有出言辱罵告訴人云云，要屬卸責飾詞，
    不足採信，被告公然侮辱犯行事證明確，亦堪認定。
  (三)恐嚇危害安全罪部分：被告於上揭時地出言恫嚇告訴人：若
    不搬走，見一次打一次等語，業據被告於偵查中供認不諱（
    見偵卷第19頁），核與證人即告訴人於偵查中及本院審理時
    證述情節相符（見偵卷第19頁、本院97年3 月12日審判筆錄
    ），被告於本院審理時翻異前供，否認有出言恐嚇告訴人云
    云，應屬卸責飾詞，委無可採，被告恐嚇犯行事證明確，亦
    堪認定。
二、按刑法上之公然侮辱罪，祗須侮辱行為足使不特定人或多數
    人得以共見共聞，即行成立，不以侮辱時被害人在場聞見為
    要件（司法院30年院字第2179號解釋參照），故只要在事實
    上有此多數人得共見共聞之狀況，即足認為已達到公然之程
    度。次按，「侮辱」係以使人難堪為目的，以言語、文字、
    圖畫或動作，表示不屑輕蔑或攻擊之意思，足以對於個人在
    社會上所保持之人格及地位，達貶損其評價之程度而言。查
    被告在清茶館內之公開營業場所，出言辱罵告訴人，當足使
    眾人得以共見共聞，顯屬公然狀態無疑。又稽諸被告公然以
    出言辱罵告訴人「不要臉」、「全臺灣省騙透透」，自係對
    告訴人抽象地予以謾罵，使其難堪，依一般社會通念，聽聞
    被告所言之人，當係對告訴人個人在社會上所保持之人格及
    地位，產生貶損之評價。核被告所為，係犯刑法第277 條第
    1 項之傷害罪、同法第309 條第1 項之公然侮辱罪及同法第
    305 條之恐嚇危害安全罪。其所犯上述三罪，犯意各別，行
    為互殊，罪名不同，應予分論併罰。又被告有事實欄所述犯
    罪科刑執行情形，有臺灣高等法院被告前案紀錄表附卷可參
    ，其於有期徒刑執行完畢後，五年內故意再犯有期徒刑以上
    之本罪，應依刑法第47條第1 項之規定論以累犯，並加重其
    刑。爰審酌被告犯罪之動機、手段及智識程度，並考量被告
    患有中度精神疾病（見卷附被告身心殘障手冊）因細故與告
    訴人發生爭執，一時激動始犯本罪，及犯罪所生危害，與犯
    罪後態度等一切情狀，各量處如主文所示之刑，並分別諭知
    易科罰金之折算標準。又被告犯罪時間，均在96年4 月24日
    以前，合於中華民國九十六年罪犯減刑條例之減刑要件，所
    犯傷害罪、公然侮辱罪及恐嚇危害安全罪，均依該條例規定
    減刑如主文所示，並定其應執行之刑及諭知易科罰金之折算
    標準。
據上論斷，應依刑事訴訟法第299 條第1 項前段，刑法第277 條
第1 項、第305 條、第309 條第1 項、第41條第1 項前段、第2
項、第47條第1 項、第51條第6 款，刑法施行法第1 條之1 ，中
華民國九十六年罪犯減刑條例第2 條第1 項第3 款、第7 條，判
決如主文。
本案經檢察官高俊申到庭執行職務。
中    華    民    國    97    年    3     月    31    日
                  刑事第六庭法  官  周明鴻


司法院資訊處製作；財團法人民間司法改革基金會備份。
